【裁判字號】    89,上易,364
【裁判日期】    890309
【裁判案由】    侵占
【裁判全文】
臺灣高等法院刑事判決                            八十九年度上易字第三六四號
    上  訴  人
    即  被  告  甲○○
右上訴人因被告侵占案件，不服臺灣桃園地方法院八十八年度易字第二四八五號，中
華民國八十八年十二月十四日第一審判決（起訴案號：臺灣桃園地方法院檢察署八十
八年度偵續字第一二０號）提起上訴，本院判決如左：
    主  文
上訴駁回。
    事  實
一、甲○○為里長，係乙○○於民國（下同）八十六年十月二十二日凌晨五時十五分
    許，在桃園縣中壢市○○○路與龍岡路交岔路口，遭案外人呂紹彰撞傷，雙方嗣
    於八十七年二月二十二日在同縣桃園市龍山里里長辦公室成立和解，協議由呂紹
    彰賠償乙○○醫藥費共計新台幣（下同）六十六萬元，之見證人，並代乙○○收
    受上開和解費用，詎甲○○收受和解金後，除將其中三十一萬元交予乙○○，及
    代乙○○給付醫藥費外，尚有二十萬元，竟意圖為自己不法之所有，於八十七年
    年初，以易持有為所有之意思將該二十萬元予以侵占入己，拒不返還乙○○，嗣
    經乙○○屢次催其償還，均置之不理。
二、案經乙○○訴由臺灣桃園地方法院檢察署檢察官偵查起訴。
    理  由
一、訊據被告甲○○對於代收和解金及尚積欠乙○○二十萬元之事坦承不諱，惟辯稱
    ：伊並無侵占款項，乃告訴人出院後預備將款項歸還告訴人，伊將所剩餘之二十
    萬元要交付告訴人時遺失了，並非伊侵占云云。惟查：
（一）右揭事實，業據告訴人乙○○指訴歷歷，被告對於右揭擔任告訴人遭呂紹彰撞
      傷，雙方成立和解之見證人，並代收由呂紹彰賠償乙○○之醫藥費共計六十六
      萬元，嗣僅將其中三十一萬元交予乙○○，餘除代乙○○給付醫藥費外，尚有
      二十萬元未給付之事實，亦坦承不諱，並有和解書一份在卷可按。
（二）被告雖辯稱：伊並無侵占款項，乃告訴人出院後預備將款項歸還告訴人，伊將
      所剩餘之二十萬元要交付告訴人時遺失了，並非伊侵占云云。然查：被告於偵
      查中始終未言及遺失保管款之事，其於八十八年九月九日檢察官偵訊時尚辯稱
      ：「我有向他（指告訴人）說二十萬元先挪用，俟今年底明年中再分兩次還他
      ，但他不同意」等語。迄於原審審理時始辯稱遺失金錢之事，經原審詢問：「
      錢你拿去作什麼」，「我是坐計程車，把證件及錢遺失在車上，錢不是被我挪
      用」；「你錢何時掉的」，「是要拿去還乙○○時丟掉的」；「你丟掉錢有無
      報警」，「當時沒有報警」等語（詳見原審八十八年十一月三十日審理筆錄）
      。查被告將身上所攜帶之證件及欲歸還告訴人之二十萬元遺失，竟然沒有報警
      ，顯與常情有悖。其後於本院審理時竟又改稱有報警，但管區認無頭緒，僅同
      意幫忙注意等語（本院八十九年二月十一日訊問筆錄），益見其欲蓋彌彰，所
      辯顯不足採信。查被告於八十七年二月二十二日即代告訴人保管金錢，其後除
      歸還告訴人部分款項之外，竟遲遲不歸還剩餘之二十萬元，時間將近二年之久
      ，嗣又謊稱係遺失無法歸還，顯見其具有不法所有之意圖，易持有為所有之犯
      意。綜上所述，被告所辯各節，均不足採，本案事証明確，被告犯行堪以認定
      ，應依法論科。
二、原審認被告罪證明確，援引刑法第三百三十五條第一項，罰金罰鍰提高標準條例
    第一條前段之規定，並審酌被告被告犯罪之動機、目的、手段、品行、智識程度
    、所生危害及犯罪後態度等一切情狀，量處有期徒刑七月。認事用法，並無不妥
    ，量刑亦屬妥當。被告上訴意旨仍執陳詞辨稱因遺失致無法歸還告訴人剩餘款項
    ，原非有意侵占云云，顯不足採。又被告雖於八十九年二月二十一日清償告訴人
    八萬元，惟尚餘十二萬元仍未清償，告訴人受損失已近二年，迄今尚未受完全補
    償，本件處刑自不宜寬縱，故認原審對被告所處之刑，尚屬妥當。被告上訴核無
    理由，應予駁回。
據上論斷，應依刑事訴訟法第三百六十八條，判決如主文。
本案經檢察官吳慎志到庭執行職務。
中      華      民      國    八十九    年      三      月      九      日
                                臺灣高等法院刑事第十七庭
                                    審判長法  官  陳  正  雄
                                          法  官  林  勤  純
                                          法  官  許  錦  印
右正本證明與原本無異。
不得上訴。
                                          書記官  黃  德  煌
中      華      民      國    八十九    年      三      月    十六      日
附錄本判決論罪科刑法條全文：
意圖為自己或第三人不法之所有，而侵占自己持有他人之物者，處五年以下有期徒刑
、拘役或科或併科一千元以下罰金。
前項之未遂犯罰之。


司法院資訊處製作；財團法人民間司法改革基金會備份。
